臺灣花蓮地方法院刑事判決　　　　　　　　　　　　　　九十年度訴字第一六四號
　　公　訴　人　臺灣花蓮地方法院檢察署檢察官
　　被　　　告　乙○○
右列被告因誣告案件，經檢察官提起公訴（九十年度偵字第一三○五號），本院判決
如左︰
    主  文
乙○○無罪。
    理  由
一、公訴意旨略以：被告乙○○明知並未目睹甲○○持有槍械，竟於民國八十九年十
    一月一日，向花蓮縣警察局吉安分局誣告甲○○持有槍械，並指稱該槍械藏於甲○○位於花蓮市○○街一六七巷三號住處外之屋簷下，致警誤信聲請搜索票於同
    日前往搜索，嗣甲○○為表清白，竟於同年十一月六日十九時許，飲巴拉刈農藥
    自殺，於翌日上午八時三十五分許不治死亡，留有遺書三封表明係遭人陷害，因
    認被告涉犯刑法第一百六十九條第一項之誣告罪嫌等語。
二、按犯罪事實應依證據認定之，無證據不得推定其犯罪事實；又不能證明被告犯罪
    者，應諭知被告無罪之判決，刑事訴訟法第一百五十四條、第三百零一條第一項
    分別定有明文。又事實之認定，應憑證據，如未能發現相當證據，或證據不足以
    證明，自不能以推測或擬制之方法，為裁判基礎（最高法院四十年台上字第八六
    號判例參照）。再者，認定不利於被告之事實，須依積極證據，苟積極證據不足
    為不利於被告事實認定時，即應為有利於被告之認定，更不必有何有利之證據（
    最高法院三十年上字第八一六號判例）；而所謂「積極證據足以為不利被告事實
    之認定」係指據為訴訟上證明之全盤證據資料，在客觀上已達於通常一般之人均
    不致於有所懷疑，而得確信被告確曾犯罪之程度，若未達到此一程度，而有合理
    懷疑之存在時，即無從為有罪之認定（最高法院七十六年台上字第四九八六號判
    例參照）。此外，按刑法第一百七十一條第一項所稱「誣告」，乃指「以犯人明
    知所訴虛偽為構成要件，若誤認有此事實，或以為有此嫌疑，自不得遽指為誣告
    」、「以告訴人所訴被訴人之事實必須完全出於虛構為要件，若有出於誤會或懷
    疑有此事實而為申告，以致不能證明其所訴之事實為真實，縱被訴人不負刑責，
    而告訴人本缺乏誣告之故意，亦難成立誣告罪名」，分別為最高法院二十年上字
    第七一七號、四十四年台上字第八九二號及五十九年台上字第五八一號判例著有
    明文。
三、公訴人認被告乙○○涉犯上揭誣告犯行無非係以被告乙○○於該署偵查時之供述
    、證人丙○○、丁○○於該署偵查時之證詞及被告於警局之指證筆錄影本暨被害
    人甲○○之遺書影本三份、台灣花蓮地方法院檢察署檢察官相驗筆錄、驗斷書等
    附卷可稽為其論據。訊據被告乙○○堅詞否認涉犯上開犯行，辯稱：伊確有看見
    甲○○拿槍、彈，才去向警局檢舉，伊並沒有誣告等語。經查：【一】被告於警
    訊時供稱：「我是於今（一）日下午十四時左右，前往花蓮市○○街一六七巷三
    號，因朋友找我去，所以前往該處後，即發現綽號『阿萬』男子正在施用安非他
    命，並持有乙把手槍把玩，後並把該槍械藏於其屋屋簷下方。」等語（參見台灣
    花蓮地方法院檢察署九十年度聲字第六三號偵查卷第四頁），其後於檢察官偵查
    中供稱：「（你為何知道槍放在屋簷下？）阿萬將電視賣給丙○○，我開我的車
    載盧某到阿萬家要搬電視，阿萬拿了一支土製的手槍出來問我說有誰要買，因他
    欠錢，我說我要這東西作什麼，我又不玩這東西。」（參見台灣花蓮地方法院檢
    察署八十九年度他字第三三八號偵查卷第三頁反面）、「（你為何檢舉甲○○持
    槍？）有一次被吉安分局派出所員警查獲我．．．在我家持有吸食器及少量安非
    他命，．．．途中警方希望我提供線索．．．我去打聽，發現甲○○那裡有槍，
    便向蘇警員檢舉。」等語（參見台灣花蓮地方法院檢察署九十年度偵字第一三○
    五號偵查卷第十二頁），於本院審理時亦供稱：「我的朋友大頭告訴我，甲○○
    處有一支手槍。我沒有誣告甲○○，我和丙○○一起去買電視，甲○○告訴我如
    果要買槍以一萬或一萬五千元賣出，他的確有將槍取出給我們看。」等語（見本
    院九十年六月二十八日訊問筆錄）、「是我朋友『大頭』告訴我有一個叫「阿萬
    」的家中藏有槍枝，大頭是在長頸鹿遊樂場後面的電動場告訴我的，當時大頭告
    訴我時，丙○○並不在場。是後來丙○○來找我，我告訴他甲○○持有槍枝，在
    買電視以前我就告知盧此事了。」、「（甲○○取出槍枝時，丙○○是否看到？
    ）應該沒有看到。因為他搬完電視就離開了，而我當時留在該處與甲○○聊天。
    」等語（見本院九十年七月十九日訊問筆錄）、「我們以買電視為由去接近他，
    去他家丙○○購買並載走電視，我就問他不是有槍枝要賣，他表示的確有槍枝要
    賣，一隻兩萬五千元，甲○○先上樓拿槍，他弟弟與女友均在樓下房間，他下樓
    時帶著一隻槍枝給我看，我問他一隻要多少錢，他說二萬五千元，我就告訴他我
    會幫他找買主。我要走時他就將槍放回他家的屋簷下。我開車離開後，便立刻打
    電話報警。」（見本院九十一年一月二十四日審判筆錄），是觀諸被告上開於警
    訊、偵查迄本院審理時，就甲○○是否有取出槍枝乙事，前後所為供詞均相一致
    ，並無齟齬扞格之處。【二】第查，證人丙○○於偵查中固證稱：其係單獨去向
    甲○○買電視等語，惟嗣於本院審理時則改口稱：（為何今日所言與偵訊時所言
    不同？）我以為說我自己載電視機的，與本案沒有任何牽連。」、「我是聽大頭
    跟被告在說，他們在說此事時我在旁邊，當時他們在通電話，他們說完後，被告
    就告訴我阿萬有槍，後來我就與被告假裝要去買電視。買電視時，是阿萬在與被
    告交談，當時我在試電視，看電視是否是好的。我當時是坐被告的車子去阿萬家
    ，搬電視是請我哥哥開車來載，因被告電視是新的。大頭告訴被告阿萬持有槍枝
    時，我與被告在外面，正確地點忘了。大頭跟被告講電話時，我還不曉得，是後
    來被告告訴我阿萬處有一枝槍，為了與警察交換條件，被告才檢舉阿萬。」等語
    （見本院九十年七月十九日訊問筆錄），其就向甲○○購買電視之目的、購買過
    程細節、有無親眼目睹甲○○取出槍枝等，經本院施以隔離訊問結果，所為證詞
    與被告所供內容亦大致相合，足徵被告所供利用購買電視而得知甲○○有槍乙節
    ，應非杜撰捏造，當有其可採信之處。而證人丙○○於偵查所為證述，既與審理
    時有重大出入，且證人主觀上為達撇清被告刑責之迴護目的（雖然結果適得其反
    ），而於警訊中故為不實證詞之例，在實務上亦屢見不鮮，故證人刻意編造不實
    陳述，實非無可能，是其於審理中之證詞既與被告所供相互吻合，堪認其先前於
    偵查中之證詞，應具有明顯瑕庛，尚難資為不利被告之認定。【三】再查，證人
    丁○○於偵查中證稱：「（當初何人檢舉甲○○持槍？）乙○○，綽號『黑金』
    。」、「（檢舉內容？）他說他（按指甲○○）持有槍枝，並放在屋簷下。」、
    「（他如何知道的？）他說他有看過。」等語（參見台灣花蓮地方法院檢察署九
    十年度偵字第一三○五號偵查卷第十一頁），益徵被告所述有看見甲○○拿槍乙
    事，要非虛詞。猶有進者，證人丁○○於本院審理時證稱：「（如何得知線報？
    ）是在辦他案時被告提供訊息給我們。我們從頭至尾只有一份筆錄。」、「（被
    告檢舉後，你們就申請搜索票？）當時還沒有申請到搜索票，所以我我們先以偵
    查方式，到甲○○住處向甲○○詢問是否持有槍枝，我們知道甲○○藏匿槍枝的
    處所是被告告訴我們的。我們到甲○○家，請甲○○到屋簷下去摸看有無槍枝，
    槍枝內還有二發子彈。我與被告沒有過節，也不認識他。」等語（本院九十年七
    月十九日訊問筆錄），證人即死者甲○○於警訊時亦供稱其於八十九年十一月一
    日晚上十一時三十分許，有親自在其住處屋簷下取出乙把短槍及二發子彈等語（
    參見台灣花蓮地方法院檢察署九十年度聲字第六三號偵查卷第七頁），可證被告
    所檢舉槍枝在甲○○家中屋簷下乙事，實屬信而有徵，並非空穴來風，其因槍枝
    所在位置係甲○○住處屋簷而指甲○○持有槍枝，縱該槍枝並非甲○○所有，揆
    諸上揭條文與判例意旨，亦難逕認被告主觀上具有誣告之故意。【四】第查，起
    訴書所檢附之甲○○遺書，依其內容所述，死者甲○○雖堅稱係遭人陷害而決定
    以死明志，唯並未提出相關證據足資調查所述是否為真，另卷附之驗斷書及勘驗
筆錄等，充其量僅能證明甲○○自殺身亡之事實，尚不得以此遽認被告所訴係屬
    誣告，而課被告以誣告罪責。【五】稽諸前述，本件被告乙○○被訴之誣告犯行
    ，並無任何積極證據可茲證明係為真實。此外，經本院依職權調查結果後，亦無
    其他積極確切之證據足認被告乙○○有公訴人所指之犯行，不能證明被告犯罪，
    自應對被告為無罪之諭知，俾免冤抑。
據上論斷，應依刑事訴訟法第三百零一條第一項判決如主文。
本案經檢察官黃蘭雅到庭執行職務。
中　　　華　　　民　　　國　　九十一　　年　　　一　　　月　　三十一　　日
                                    台灣花蓮地方法院刑事庭
                                        法  官  陳  世  博
右正本證明與原本無異。
如不服本判決，應於判決送達後十日內向本院提出上訴狀( 應附繕本 )，上訴於
臺灣高等法院花蓮分院。
                                        書記官  連  玫  馨
中　　　華　　　民　　　國　　九十　　　年　　　  　　　月　　　  　　　日
